---
title: "Series Temporales"
subtitle: "Práctica 1 y Práctica 2"
author: "Marta Venegas Pardo"
output: html_document
---

```{r setup, include=FALSE}
knitr::opts_chunk$set(echo = TRUE)
```



```{r librerias}
library(ggfortify)
```


# Práctica 1

Leemos los datos del IPC

```{r}
fichero <- read.csv("datosIPC.csv", header=T, dec=",",sep=";")
head(fichero)
str(fichero)
```


Convertimos el factor como caracter.

```{r}
fichero[,1]=as.character(fichero[,1])
str(fichero)
```


## Ejercicio 2. Leer datos de paro

```{r}
paro <- read.csv("paro.csv", header=F, dec=".", sep=";")
str(paro)

paro[,1]=as.character(paro[,1])
str(paro)
```
Dibujamos paro

```{r}
plot(paro$V2, type = "l")
```

```{r}
paro <- ts(paro[,2], start=2003,freq=4)
plot(paro)
```


```{r}
m <- decompose(paro)
plot(m) # representa las componenetes de la serie
```


```{r}
m$x
```


```{r}
m$figure
plot(m$figure, type="h")
```


```{r}
m$trend # medias móviles
plot(m$trend, type="l")
```


```{r}
plot(m$trend , type = "l" , col="red")
```




## Ejemplo 1 

```{r}
ts(1:10, start = 1959)
ts(1:47, frequency = 12, start = c(1959, 2))
ts(1:10, frequency = 4, start = c(1959, 2))
ts(matrix(rpois(36, 5), 12, 3), start=c(1961, 1), frequency=12)
```


```{r}
z <- ts(matrix(rnorm(300), 100, 3), start = c(1961, 1), frequency = 12)
plot(z)
```







\newpage

# Prácrica 2

Introducimos los datos del siguiente ejemplo relativo a las ventas trimestrales de una fábrica de calzado expresadas en cientos de miles de euros para los años 2002, 2003 y 2004:

```{r}
datos1 = c(150, 165, 125, 170, 155, 170, 135, 165, 160, 180, 140, 180) 
datos1
```

A R le tenemos que decir que nuestros datos son una serie temporal haciendo uso de la función **ts** (temporal series).

En su forma básica, se crea la serie temporal con el comando _**ts(data,frequency,start)**_

Donde:

- Data: es la serie de datos
- Frequency: el número de estaciones
- Start: un vector cuyas componentes indican el año y la estación de inicio, respectivamente. c(2002,1)



```{r}
serie1=ts(data=datos1,frequency=4,start=c(2002,1)) 
serie1
```


```{r}
autoplot(serie1, ts.colour = 'red', ts.linetype = 'dashed')
```

Con el otro paquete: 
```{r}
#autoplot(stl(paro, s.window = 'periodic'), ts.colour = 'blue')
```







```{r}
componentes = decompose(serie1,type=c("multiplicative"))
mmcent = componentes$trend  # m móviles centradas
mmcent
```

```{r}
plot(componentes,xaxt = "n")
#axis(1, at = c('2002T1','2002T2','2002T3','2002T4','2003T1','2003T2','2003T3','2003T4', '2004T1','2004T2','2004T3','2004T4'))
```




```{r}
varest1 = componentes$figure # Índice para cada estación
varest1
```



```{r}
varest2=componentes$seasonal # Indice para cada estación repetidos para cada año 
varest2 # Estacionalidades
```

```{r}
serie_des=serie1/varest2 #serie desestacionalizada
serie_des
```

Ahora tenemos que hacer la regresión de esos datos frente al tiempo. Como son 12 valores, podemos hacerlo del 1 al 12. 
Pero como estamos en el ordenador, el accede solo a los instantes de tiempos.

```{r}
Time=time(serie_des)
#Proporciona los tiempos en los que ha sido medida la serie 
Time
```


```{r}
rTendT=lm(serie_des~Time) #recta de regresión de la tendencia sobre el tiempo
rTendT
```

```{r}
summary(rTendT)
```



```{r}
coef=as.vector(rTendT$coefficients) #extraigo los coeficientes
coef
```


```{r}
a=coef[1]
b=coef[2]
a
b
```

Dibujamos la serie con la recta de regresión de la tendencia.

```{r}
plot(serie1, type="l" , ylim=c(min(serie1),max(serie1)))
par(new=TRUE)
plot(a+b*Time, 
     type="l",
     lty=2,
     col=2,
     ylab="",
     ylim=c(min(serie1),max(serie1)) )
par(new=TRUE)
plot(serie_des, type="l" , ylim=c(min(serie1),max(serie1)),col=3, ylab="")
```
$R^2$ es una medida del desajuste de lo verde (datos desestacionalizados) y lo rojo (recta de regresión de la tendencia)


Para un modelo aditivo, los únicos cambios serían:

- Al hacer los datos desestacionalizados no se dividirían, sino que se restarían

- En las predicciones no se multiplican por los IVE, sino que se sumarían


## Cálculo de predicciones

```{r}
frec=1 # estación 1
t=2005
(tsecular=a+b*t) #calculo la tendencia secular
(prediccion=tsecular*varest1[frec]) #predicción (modelo multiplicativo)
```

Esta es la predicción final




Predicciones como lo hacemos en clase:


```{r}
(Time = 1:12)
rTendT=lm(serie_des~Time) #recta de regresión
rTendT
```


```{r}
(srTendT = summary(rTendT))
```


```{r}
(Rcuadrado = srTendT$r.squared)
```
Las predicciones serán buenas.

```{r}
coef=as.vector(rTendT$coefficients) #se extraen los coeficientes coef
```


```{r}
a=coef[1]
b=coef[2]
a
b
```


```{r}
(varest1bien = varest1[c(1,2,3,4)])
frec=c(1:4)
t=13:16
```


```{r}
(tsecular=a+b*t) #cálculo la tendencia secular 
(prediccion=tsecular*varest1bien[frec]) #predicción
```



## Ejemplo para un modelo aditivo


```{r}
datos2 = c(113.66, 108.88, 55.09,103.22, 110.45, 63.45,
      111.78, 103.38, 51.35,109.82, 76.95, 45.91)
datos2
```


```{r}
serie2=ts(data=datos2,frequency=3,start=c(2012,1))
serie2
```


```{r}
plot(serie2,type="l",ylim=c(min(serie2),max(serie2)),xlim=c(2012,2017))
```
Pico bajando todos los años, parece que hay tendencia.



```{r}
componentes2=decompose(serie2,type=c("additive"))
```


```{r}
mmcent2=componentes2$trend
mmcent2
```


```{r}
varest1=componentes2$figure # Índice para cada estación
varest1
```

Podemos comprobar que suman 0, porque estamos en el modelo aditivo.

```{r}
sum(varest1)
```


```{r}
plot(varest1, type = "h")
```

Tenemos los trimestres. Esto muestra el comportamiento de los datos frente a la tendencia:

- Estación 1: el dato suele ser superior a lo que la tendencia podría decir en  21.3 ud

- Estación 2: El dato suele ser superior a lo que la tendencia indica para esta estación en 12.45 ud

- Trim 3: el dato suele ser 33 ud menor de lo que se puede esperar de la tendencia


```{r}
varest2=componentes2$seasonal # Índice para cada estación repetidos para cada año
varest2
```


```{r}
# MODELO ADITIVO: Se resta la componente estacional
serie_des2=serie2-varest2 #serie desestacionalizada
serie_des2
```

Vamos a dibujar la serie desestacionalizada y con estacionalidad.


```{r}
plot(serie2, type="l",ylim=c(min(serie2),max(serie2)), xlim=c(2012,2017))
par(new=TRUE)
plot(serie_des2,type="l",ylim=c(min(serie2),max(serie2)), xlim=c(2012,2017))
```
Vemos que el ajuste es peor que el modelo multiplicativo.


```{r}
Time=time(serie_des2) #Proporciona los tiempos en los que ha sido medida la serie
Time
```


```{r}
rTendT=lm(serie_des2~Time) #recta de regresión
rTendT
```


```{r}
coef=as.vector(rTendT$coefficients) #Se extraen los coeficientes
coef
```


```{r}
a=coef[1]
b=coef[2]
a

b
```


```{r}
plot(serie2,type="l",ylim=c(min(serie2),max(serie2)),xlim=c(2012,2017))
par(new=TRUE) #comando para representar una curva en un gráfico ya existente 
lines(a+b*Time,type="l",lty=2,col=2,ylab="" , xlab=" ")

```


```{r}
Time
```


```{r}
frec=1
t=2016
(tsecular=a+b*t) #calculo la tendencia secular
```


```{r}
# MODELO ADITIVO: Se suma la variación estacional

(prediccion=tsecular+varest1[frec]) #predicción (modelo multiplicativo)
```


```{r}
(prediccion=tsecular+varest1[frec])


total=c(datos2,prediccion)
total_ts=ts(data=total,frequency=3,start=c(2012,1))
plot(total_ts,type="l",col=2)
lines(serie2,col=5)
```

Lo celeste es la línea original.





Podemos hacer el ejercicio 8 del tema 1. Tenemos la solución en la EV, ejemplo hecho de la práctica 2 _ejemplo_extra_practicas2.R_. He grabado la explicación y la subo a la EV


