---
title: "Practica4"
author: "Marta Venegas Pardo"
date: "11/26/2021"
output: html_document
---

```{r setup, include=FALSE}
knitr::opts_chunk$set(echo = TRUE)
```


Práctica 4

```{r}
s = diff(1:10, lag=2, dif=1)
diff(1:10, 2)
diffinv(s,lag=2,dif=1, xi = c(1,2))


x=(1:10)^2
x
diff(x, lag=1, dif=1)
diff(x, lag=1, dif=2)
```


- Si diff es = 1, pierdo tantos valores como el lag


# Ejercicio 2.1






## Ejercicio 2

Simular 100 valores de un proceso autorregresivo de orden 1 de parámetro 0.5.

```{r}
set.seed(12345)
n=100
ej1<- arima.sim(n=n,list(ar=0.5))
plot(ej1)
acf(ej1)
```



## Ejercicio 2.1


2. Simular 100 valores de un proceso autorregresivo de orden 1 de parámetro 0.5.

```{r}
# ARIMA(1,0,0)
set.seed(12345)
# d=1, hay que poner order
n=100
a<- arima.sim(n=n,
                list(ar=(0.5) 
                ,order=c(1,0,0)))
plot(a)
```

3. Simular 100 valores de un proceso de media móvil de orden 1 de parámetro 0.6.

```{r}
# ARIMA(0,0,1)
set.seed(12345)
# d=1, hay que poner order
n=100
a<- arima.sim(n=n,
                list(ma=-0.6
                ,order=c(0,0,1)))
plot(a)
```

4. Simular 85 valores de un proceso ARMA(2,2) y de parámetros (0.75,-0.34) en la parte AR y (-0.3, 0.35) en la parte MA.
```{r}
# ARIMA(2,0,2)
set.seed(12345)
# d=1, hay que poner order
n=85
a<- arima.sim(n=n,
                list(ar=c(0.75,-0.34),ma=c(0.3,-0.35) 
                ,order=c(2,0,2)))
plot(a)
```


6. En todos los casos, guardar los datos en un objeto de serie temporal, y realizar la gráfica correspondiente.


## Ejercicio 2.2

Ejercicio 2.2 Generar un proceso ARIMA no estacionario. Representarlo gr ́aficamente. Convertirlo en un proceso estacionario con una transformaci ́on adecuada.



```{r}
# ARIMA(2,2,2)
set.seed(12345)
# d=1, hay que poner order
n=100
a<- arima.sim(n=n,
                list(ar=c(0.75,-0.34),ma=c(0.3,-0.35) 
                ,order=c(2,2,2)))
plot(a)
```

No es un muelle, hay que diferenciar


```{r}
difej2 <- diff(a, lag=1) # por defecto lo hace una vez nada mas
plot(difej2)
```
Tenemos que volver a diferenciar

```{r}
dif2ej2 <- diff(difej2, lag=1) # por defecto lo hace una vez nada mas
plot(dif2ej2)
```


Ya es un muelle.

## Ejercicio 2.3

Ejercicio 2.3 Generar 100 observaciones de un modelo ARIMA(2,1,0), con parámetros $\phi_1 = 0.8$ y $\phi_2 = 0.15$. Para los valores de ruido blanco, usar una varianza de 0.16. Representarla. Diferenciar la serie anterior y volver a representarla.(para hacer después de ver el Tema 4)

```{r}
 y = arima.sim(100, model=list(order=c(2,1,0),ar=c(0.8,0.15)),sd=0.4)
 plot(y)
 y = diff(y)
 plot(y)
```





## Ejercicio 5 


Simular 150 valores de un proceso ARIMA(1,1,1) de paráametros 0.75 en la parte AR y -0.65 en la parte MA.(para hacer después de ver el Tema 4)

```{r}
set.seed(12345)
# d=1, hay que poner order
n=150
ej2<- arima.sim(n=n,
                list(ar=(0.75),
                     ma=0.65 # hay que cambiar el signo
                ,order=c(1,1,1)))
plot(ej2)
```





Claramente es un proceso integrado, no es el muelle, por lo que tenemos que diferenciar.

Si presentaramos la FAC tendría un decrecimiento lineal seguro pero aún no lo hemos visto.

```{r}
difej2 <- diff(ej2, lag=1) # por defecto lo hace una vez nada mas
plot(difej2)
```




```{r}
#acf(difej2, lag.max = 1, type = c("correlation"),plot = TRUE #,na.action = na.fail #la dibuja aunque tenga valores #perdidos
#    )
```

Ya si es el muelle. Tendríamos que ver la Función de autocorrelación a parte de la gráfica, es necesario.


# Ejemplo FAC

```{r}
set.seed(1234)
sim.ar = arima.sim(list(ar=c(0.4,0.4)),n=1000)
sim.ma = arima.sim(list(ma=c(0.6,-0.4)),n=1000)
par(mfrow=c(2,1))
acf(sim.ar,main="ACF de un proceso AR(2)")
acf(sim.ma,main="ACF de un proceso MA(2)")
```

El primero no es un MA, podría ser un ARMA o un AR

Las gráficas:

- AR(p): La FAC Parcial decrece exponencialmente
- MA(q): Porque la FAC es nula del q+1 en adelante
Tengo que completar esto bien, me pueden poner una gráfica y decir que modelo es.


La función pacf

```{r}
pacf(sim.ar,main="PACF de un proceso AR(2)")
pacf(sim.ma,main="PACF de un proceso MA(2)")
      #  ?presidents
presidents # tiene  valores perdidos
# acf(presidents)  #da mensaje de error
acf(presidents, na.action = na.pass)
pacf(presidents, na.action = na.pass)
```

- ACF decrece exponencialmente
- La parcial es nula de un momento en adelante, no sabríamos decir si es un AR(1) o AR(2), pero al estar dentro de la banda (son nulos, se trata de un IC)


# FACE


```{r}
library(TSA)
??arma11.s 

#100 datos ARMA(1,1) con parámetro theta= -0.3

data(arma11.s) #cargamos este conjuto de acf(arma11.s)
pacf(arma11.s)
```


- La parcial: un AR(1). Ese es mi modelo candidato

- FAC que desciende de manera leal, tengo que DIFERENCIAR  y luego representar otra vez

Podríamos ajustarle un ARMA¿?¿?¿
Vamos a calcularle la FACE

```{r}
eacf(arma11.s) #FACE
```


Tengo que irme a la esquinita en la col del 1 y filas del 1 y 2. Intentar ARMA(1,1) y ARMA(2,1)

- COL: AR
- FILAS: MA

Tengo 3 candidatos (los que me sugiera la gráfica y según la FACE)

- AR(1)
- ARMA(1,1)
- ARMA(2,1)



```{r}
set.seed(1234)
miModelo=arima.sim(n=100,list(ar =c(0.8,-0.1),order=c(2,0,0)))
acf(miModelo,main="FAS Mi modelo AR(2)") # FAS
pacf(miModelo) # FAP
eacf(miModelo) # FACE
```



```{r}
# ej2
difej2 <- diff(ej2, lag=1) # por defecto lo hace una vez nada mas
plot(difej2)
```

Parece estacionaria, vamos a representarle la FAC

```{r}
acf(difej2)
```


Ahora la otra FAC

```{r}
acf(ej2)
```



LA diferenciada decrece exponencialmente. Con una diferencia, el d = 1. Ahora voy a determinar p y q. Para ello, trabajo con la serie diferenciada y procedo como antes.



```{r}
acf(difej2)  # no se anula pronto (3 en adelante), por lo que no es un MA
pacf(difej2)
eacf(difej2) #FACE
```

- AR(), no diria que es un AR, AR(4) es un orden muy grande. 
- ARMA(1,1)

Conocidos los órdenes, ahora la función ARIMA me estimará los parámetros

La funcion ARIMA conocico las ordenes estima los parametros
Cuando tenemos mas de un candidato -> lo ajusto u veo si pasa la diagnosis. Si todos lo pasan , me quedo con el de menor AIC.

```{r}
(fit10=arima(arma11.s,order=c(1,0,0)))
confint(fit10)
```

El IC PARA PHI no contiene al 0 0.7284 (phigorro)    + -  ALGO * 1.96

IC PARA LA MEDIA IC(mu,0.95): $$mu +- z*sd  = 0.3099  - +    1.96 * 0.4015$$ Contiene al 0
IC(phi,0.95)=(0.7284+-1.96 X 0.0671) No contiene al 0

$$\hat\sigma^2=1.251$$


```{r}
(fit11=arima(arma11.s,order=c(1,0,1)))
confint(fit11)
```

El 0 no esta en un IC para 0.12 y 0.15. La media, como antes si que es nula.

El AIC es menor que el anterior, por lo que en principio, de entre lo que pase en la diagnosis, me quedaría con este modelo




```{r}
(fit21=arima(arma11.s,order=c(2,0,1)))

confint(arima(arma11.s,order=c(2,0,1)))
```


ar1 = 0 
ar2 no 0
ma no 0
media = 0

El AIC baja un poco.





```{r}
(fit10=arima(arma11.s,order=c(1,0,0), include.mean = FALSE))
(fit11=arima(arma11.s,order=c(1,0,1), include.mean = FALSE))
(fit21=arima(arma11.s,order=c(2,0,1), include.mean = FALSE))
```

No incluir parámetros en los que el 0 pertenezca al intervalo. Es meter ruido.


```{r}
confint(fit10)
confint(fit11)
confint(fit21)
```


En el 21 parece que va a ser descartado.
el IC del theta tiene el 1. El proceso sería no invertible. Toda esta inferencia es valida para procesos estacionarios e invertibles

Tengo que mirar que el proceso sea estacionario e invertible y que el 0 no esté en el IC, que sean significativamente no nulo.

Vamos a la diagnosis.

# Diagnosis

Hip nula: alpha es un RB vs. H1: a no lo es


```{r}
tsdiag(fit10)
```

La primera gráfica: la de los resíduos estandarizados
La segunda gráfica FAC están todos dentro de la banda menos el primero.Los resíduos son una aproximación de los alpha
Lo que hace mal es la tercera.  Porque no estan bien calculado los p-valores. No tienen en cuenta el número de parámetros estiamdos.




```{r}
tsdiag(fit11)
tsdiag(fit21)
```

Con la función sarima del paquete astsa.


```{r}
set.seed(12345)
x=arima.sim(list(ar=c(0.6, -0.7), ma=c(-0.8, 0.7)), n=100)
(aj1=arima(x,order=c(1,0,1)))
tsdiag(aj1, gof.lag=20)
(aj2=astsa::sarima(x,1,0,1))
```



# Función box.test


```{r}
x = rnorm (100)
Box.test (x, lag = 1)
Box.test (x, lag = 1, type = "Ljung")
```



```{r}
# aj1 = ARMA(1,1)
Box.test (aj1$residuals, lag = 7, type = "Ljung")
#  X-squared = 7.8539, df = 7, p-value = 0.3457
Box.test (aj1$residuals, lag = 7, type = "Ljung", fitdf=3) # tres parámetros, phi, theta, mu
# X-squared = 7.8539, df = 4, p-value = 0.09708  ##----- hay una gran diferencia!!
```


```{r}
Box.test (aj1$residuals, lag = 5, type = "Ljung")
#  X-squared = 6.3938, df = 5, p-value = 0.2698
Box.test (aj1$residuals, lag = 5, type = "Ljung", fitdf=3)
#X-squared = 6.3938, df = 2, p-value = 0.04089   ##----- hay una gran diferencia!!
```

# Predicción en los modelos ARIMA

Datos: Annual measurements of the level, in feet, of Lake Huron 1875–1972.

```{r}
?LakeHuron
LakeHuron
plot(LakeHuron,xlim=c(1875,1980),ylim=c(575,584))
```


```{r}
# Ajuste a un ARMA(1,1)
(fit = arima(LakeHuron,order=c(1,0,1)))
confint(fit)
```


No se anula nada, todo bien

```{r}
tsdiag(fit)
```







```{r}
plot(LakeHuron,xlim=c(1875,1980),ylim=c(575,584))
(LH.pred = predict(fit,n.ahead=8))
lines(LH.pred$pred,col="red")
```


## Ejercicio 5

Generar un modelo ARMA(2,0) con 1200 observaciones y parámetros: 0.4, −0.5 (fijar set.seed(12345)).

```{r}
set.seed(12345)
n=1200
modelo <- arima.sim(n=n,
          list(ar=c(0.4,-0.5), order=c(2,0,0)))
plot(modelo)
```


Realizar un ajuste por distintos modelos mirando las funciones de autocorrelación muestrales. Estimar sus parámetros.

```{r}
acf(modelo)
```
No me sugiere nada


```{r}
pacf(modelo)
```
Parece un AR(2), los dos primeros palos y luego se anula

```{r}
eacf(modelo)
```

Me propone un ARMA(2,0)

Ajuste a los modelos (me ha sugerido ARMA(2,0)=AR(2))

- AR(2)
```{r}
ajuste1 <-arima(modelo,order=c(2,0,0))
ajuste1
confint(ajuste1)
```


Tengo que sacar la media 

```{r}
ajuste1 <-arima(modelo,order=c(2,0,0),include.mean = FALSE)
ajuste1
confint(ajuste1)
```

Diagnosis para este modelo

```{r}
tsdiag(ajuste1)
```
Parece que pasa el test. 

```{r}
astsa::sarima(modelo,2,0,0)
```
Parece que los resíduos siguen un proceso ruido blanco.

Test Ljiun-Box

```{r}
Box.test(ajuste1$residuals,type="Ljung" # ,fitdf = 2
         ) # he ajustado dos parámetros, phi1 y phi2, la media es 0 y la sigma no la cuento
```

Acepto $H_0$: los resíduos se distribuyen de forma independiente


Predecir los próximos 24 instantes, y calcular intervalos de confianza para las predicciones. Realizar las gráficas correspondientes.



```{r}
plot(modelo)
(pred = predict(ajuste1,n.ahead = 24))
lines(pred$pred, col="red")
```

# Paquete FORECAST


```{r}
set.seed(12345)
x=arima.sim(list(ar=c(0.6, -0.7), ma=c(-0.8)), n=200)
install.packages('forecast', dependencies = TRUE)
library(forecast)
?auto.arima
?forecast
(fit = auto.arima(x, stepwise=FALSE))
#fit = auto.arima(x, stepwise=FALSE, allowmean=TRUE) para que incluya media
autoplot(fit)
checkresiduals(fit)
(prediccion=forecast(fit,h=20))
plot(prediccion)
```

