---
title: "Examen 14 enero"
author: "Marta Venegas Pardo"
date: "14/1/2022"
output: html_document
---

```{r setup, include=FALSE}
knitr::opts_chunk$set(echo = TRUE)
```

```{r}
library(TSA)
library(tseries)
# install.packages('forecast',dependencies = TRUE)
library(forecast)
```


# Lectura y representación de los datos

```{r}
datos <-read.table("hipcFR.txt")
serie_ini <- ts(datos,start = c(2000,1),frequency = 12)
serie_ini
```


# Apartado 1.  Justifica si se puede asumir homogeneidad en la varianza de los datos, y en caso negativo explica si se podría aplicar alguna transformación para conseguirla.


```{r}
plot(serie_ini)
```

Observamos que existe una tendencia creciente en los datos.

Para comprobar si se puede asumir homogeneidad de los datos vamos a ver si los datos necesitan transformación


```{r}
#bc <- BoxCox.ar(y = serie_ini,method = c("mle") )
```

Sugiere transformación con lambda=1.9
Como en el IC está el 1, no es necesario la transformación de los datos, es decir, confiamos en que los datos son homogéneos y podemos seguir adelante.


# Apartado 2. Homogeneidad de la media en los datos o diferenciar

Vamos a representar la FAS muestral para comprobarlo


```{r}
acf(serie_ini,lag.max=40,main="FAS de los datos")
```




La FAS decrece muy lentamente, por tanto ,se trata de un modelo integrado, vemos mucha tendencia regular en los datos. Vamos a hacer una diferencia regular a la serie.

```{r}
serie_iniDif <- diff(serie_ini,lag=1,differences = 1)
acf(serie_iniDif,lag.max=40,main="FAS de los datos tras una diferencia regular")
```

Observamos que las autocorrelaciones de los retardos estacioanles decrecen muy lentamente, observamos una fuerte componenete estacional. Vamos a hacer una diferencia estacional

```{r}
serie_iniDif2 <- diff(serie_iniDif,lag=12,differences = 1)
acf(serie_iniDif2,lag.max=40,main="FAS de los datos tras una diferencia regular y otra estacional")
```
Ahora si vemos que no hay dependencia estacional ni regular.

Vamos a representar la serie para comprobar que hemos alcanzado estacionariedad

```{r}
plot(serie_iniDif2)
```

Muelle


# Apartado 3. Contraste de estacionariedad

Hago el test de DIKEY-FULLER, el test de raiz unitaria

H0: existe una raiz unitaria, es decir, en módulo igual a 1
H1: todas las raíces son estacionarias, en módulo mayores que 1


```{r}
adf.test(serie_iniDif2)
```

El p-valor= 0.04418, rechazo H0. No existen evidencias significativas a favor de que existan raices unitarias. Los datos son estacionarios trás una dif regular y otra estacional.


# Apartado 4. Identificar estructura ARIMA

Vamos a representar la FAS y la FAP para identificar la estructura

```{r}
acf(serie_iniDif2,lag.max = 30,main="FAS de los datos tras una diferencia regular y otra estacional")
```
En los retardos iniciales observamos una única autocorrelación, lo que indicaría que en la parte regular podríamos tener un MA(1)

En los retardos estacionales observamos lo mismo MA(1)12 en la parte estacional

Modelo propuesto ARIMA(0,1,1)x(0,1,1)12



```{r}
pacf(serie_iniDif2,main="FAP de los datos tras una diferencia regular y otra estacional",lag.max=30)
```

Un único palo tnato en la parte regular como en la estacional

AR(1) en ambas partes.



Modelo propuesto ARIMA(1,1,0)x(1,1,0)12


## Estimación de parámetros y diagnóstico


Modelo propuesto ARIMA(0,1,1)x(0,1,1)12 

```{r}
ajuste1= arima(x = serie_ini,
               order = c(0,1,1),
               seasonal = list(order=c(0,1,1),period=12)
               )
confint(ajuste1)
```

No hay coeficientes significativamente nulos

```{r}
ajuste1
```


AIC = -22.38

Vamos a ver si este modelo pasa la diagnosis, tenemos que ver si los resíduos siguen un proceso ruido blanco.

```{r}
checkresiduals(ajuste1)
```

- p-value = 0.776: acepto la incorrelación de las innovaciones
- además, mirando los gráficos parece que se podrían ajustar según una normal, la FAS no tiene retardos que se salgan y el plot es un muelle.


El modelo es válido



Modelo propuesto ARIMA(1,1,0)x(1,1,0)12 


```{r}
ajuste2= arima(x = serie_ini,
               order = c(1,1,0),
               seasonal = list(order=c(1,1,0),period=12)
               )
confint(ajuste2)
```

No hay coeficientes significativamente nulos

```{r}
ajuste2
```


aic = -7.43

Vamos a ver si este modelo pasa la diagnosis, tenemos que ver si los resíduos siguen un proceso ruido blanco.

```{r}
checkresiduals(ajuste2)
```

- p-value = 0.3972: acepto la incorrelación de las innovaciones
- además, mirando los gráficos parece que se podrían ajustar según una normal, la FAS no tiene retardos que se salgan y el plot es un muelle.

El modelo es válido

Ajuste autoarima 

```{r}
ajuste3<-auto.arima(y = serie_iniDif2)
```


```{r}
auto.arima(y = serie_ini,d = 1,D = 1)
```

```{r}
confint(ajuste3)
```


No hay coeficientes significativamente nulos



El modelo propuesto es ARIMA(2,1,0)x(1,1,1)[12] 
AIC=-17.2 

Vamos a ver si los resíduos pasan la diagnosis


```{r}
checkresiduals(ajuste3)
```


- p-value = 0.691. La pasa.


## Comparación de modelos

Ajuste 1. ARIMA(0,1,1)x(0,1,1)12 AIC = -22.38
Ajuste 2. ARIMA(1,1,0)x(1,1,0)12 aic = -7.43
Ajuste 3. ARIMA(2,1,0)x(1,1,1)[12] .AIC=-17.2 

El mejor ajuste es aquel con el menor AIC. Por tanto, nos quedamos con el ajuste 1

Vamos a escribir el modelo seleccionado: ARIMA(0,1,1)x(0,1,1)12 


ARIMA(0,1,1)x(0,1,1)12 
  MA1 0.2999  SMA1-0.9993
  
```{r}
ajuste1
ajusteFinal<-ajuste1
```



\((1-L)(1-L^{12}) Y_t =(1-0.3L)(1+0.999L^{12})\alpha_t\)

# Apartado 5. Predicción


```{r}
pred<- predict(ajusteFinal, n.ahead = 12)
plot(serie_ini,main="IPC armonizado y predicción para 12 meses", lwd=2)
lines(pred$pred, col="red",lwd=2)
```


```{r}
inf <- pred$pred - qnorm(0.9) * pred$se  
sup <- pred$pred + qnorm(0.9) * pred$se  
cbind(pred$pred,inf,sup)
```




# Apartado 6. Modelo ADITIVO y MM

Primero, desestacionalizamos la serie


```{r}
dec <- decompose(serie_ini,type=c("additive"))
serie_dec <- serie_ini-dec$seasonal # serie desestacionalizada
```

Ahora ajustamos a una recta la serie desestacionalizada

```{r}
Time = time(serie_dec)
tendencia=lm(serie_dec~Time)
summary(tendencia)
```

Vamos a calcular las medias móviles

```{r}
cc=1:12/12
cc=Time[108]+cc
cc=data.frame(Time=cc)
cc
```

Vamos a hacer una predicción de la tendencia

```{r}
serie_ini
pred_tendencia = predict(tendencia,cc)
season = c(dec$figure)
p2 <- ts(pred_tendencia+season, freq=12, start = c(2009,1))
p2
```




# Apartado 7. Predicción para modelo aditivo con suavización exponencial

```{r}
serie_suav <- HoltWinters(serie_ini)
p3<-predict(serie_suav,n.ahead=12)
p3
```


# Apartado 8. Comparar IVES





```{r}
dec$figure # IVE MMóviles
```





# Apartado 9. Comparo las predicciones


```{r}
p1<-pred$pred
plot(serie_ini,main="IPC armonizado en Francia y predicciones",xlim=c(2000,2009),lwd=2)
lines(p1,col="red")
lines(p2,col="green")
lines(p3,col="blue")
```

Las 3 son muy parecidas








